【裁判字號】    94,上易,583
【裁判日期】    950329
【裁判案由】    詐欺
【裁判全文】
臺灣高等法院臺南分院刑事判決         94年度上易字第583號
上  訴  人  臺灣台南地方法院檢察署檢察官
被      告  甲○○
            乙○○
共      同
選任辯護人  陳正芳  律師
上列上訴人因被告詐欺案件，不服臺灣臺南地方法院九十二年度
易字第一○○六號中華民國九十四年七月十二日第一審判決（起
訴案號：臺灣臺南地方法院檢察署九十二年度偵續字第四三號）
，提起上訴，本院判決如下：
    主  文
原判決撤銷。
甲○○、乙○○共同意圖為自己不法之所有，以詐術使人將本人
之物交付，各處有期徒刑參年。
    事  實
一、乙○○、甲○○（原係夫婦，嗣已離婚）本均係太瑞股份有
    限公司（下稱太瑞公司）股東，且乙○○為公司之實際負責
    人，甲○○則為公司財務經理。丙○○與丁○○、戊○○夫
    婦係舊識。緣於民國（下同）八十一年間（起訴書誤植為八
    十二年間），太瑞公司斥資興建坐落台南市○○段第七四四
    、七四五、七五五地號之金山寶座大樓（地上14樓、地下1
    、2、3樓），委由德寶營造股份有限公司（下稱德寶公司）
    承建，嗣於八十二年四月間又委由德寶公司承建「台南傳奇
    」新建工程，至八十二年十月間該金山寶座大樓興建至外殼
    RC部份完工時，因太瑞公司資金調度困難無法給付，除積欠
    德寶公司之新台幣（下同）約一億零二百二十一萬二千九百
    一十五元（如不含追加款709萬4465元，亦達9511萬8450 元
    、公訴人誤植為7千6百90萬元）之工程款致停工外，尚積欠
    丁○○夫婦五千萬元借款（債務合計約1億5千2百餘萬元，
    再加計台南傳奇部分，至83年4月23日協議繳納之款項有550
    0萬元，亦有2億零7百萬元欠款，惟台南傳奇部分太瑞公司
    嗣以由漢殷公司概括承受而脫退，而未付款，詳如後述），
    已陷於無支付能力經濟困窘之境，詎丙○○得知乙○○夫婦
    急需資金週轉，主動向乙○○表示可找金主調渡資金解決財
    務問題，言明抽取調入資金總額百分之二十為佣金而獲乙○○夫婦首肯。乙○○夫婦遂與丙○○基於意圖為自己不法所
    有之犯意聯絡，由丙○○出面假扮投資人投資上開金山寶座
    五千萬元，並隱瞞上揭抽取調度資金20%佣金之情形，以此
    邀約丁○○夫婦共同投資太瑞公司，經丙○○陪同丁○○至
    現場查看確認，丁○○夫婦不疑有他陷於錯誤，遂同意投資
    太瑞公司一億五千萬元（後追加1千5百萬元）。乙○○、甲○○與丙○○乃於八十二年十月間為順利取得款項，擬妥合
    約書，而施用詐術，誆以投資合夥完成上開金山寶座大樓工
    程，向丁○○、戊○○詐騙，佯稱戊○○等人除可取得約定
    之抵押擔保、投資分配分紅外，尚可取得優厚利息月息2分4
    厘（利息前扣），且以丁○○等人所匯入之錢逐筆計算，並
    免負擔任何費用、稅捐。該合約內容略以：以丁○○之親人
    劉太平、蔡麗卿、葉淑霞、石劉金美等人名義為乙方，乙○○、俞惠玲、陳貞秀、俞瑞忠、太瑞公司董事長孝忠、黃
    丁進（公訴人誤植為丙方，嗣已更正）等人甲方，丙○○名
    義為丙方，茲因甲、乙、丙三方為甲方所建築東寧段七四四
    、七四五、七五五號地上十四層、地下三層金山寶座大樓建
    築工程事宜，三方約定由乙方出資一億五千萬元，丙方出資
    五千萬元，並由丙方配合甲方執行上記工程之完成，甲方應
    將東寧段七四四、七四五、七五五號土地及地上房屋一、二
    、三樓、地下室二樓及九樓Ｄ登記給乙方，地上房屋六樓Ｂ
    、九樓Ｅ、十一樓Ｆ、十二樓ＢＣ及車位16號登記給丙方，
    甲方另提供小東路不動產永康市○○段1055之5號及地上物
    建號11696、11698、11700至11706等九筆設定抵押權五千萬
    元做為對乙、丙方之副擔保。上記產權過戶乙、丙方名義完
    竣後，乙、丙方指定開立一個銀行之帳戶（即原臺南市第二
    信用合作社），由乙、丙方將共二億元之投資款匯入該帳戶
    供支付上記工程款之用，若丙方認定有關上開工程需請款時
    ，由甲方開立支票，由該帳戶支出；甲方同意支付第六條利
    息同額之金額作為紅利給乙、丙方；乙、丙方匯入指定之帳
    戶時，甲方需開具同額之支票給乙、丙方，該支票並需經太
    乙建設公司、乙○○、甲○○等背書；甲、丙方同意贈送一
    戶（9樓4）給乙方作為紅利；甲方清償乙、丙方二億元時，
    乙、丙需同時將後表（即上揭）表列之產權過戶還甲方之一
    切證件備齊並會同甲方辦理產權過戶還甲方之一切手續；上
    記移轉登記所應繳之增值稅、契稅、法院公證費、登記費、
    印花稅、書狀費、代書費等一切稅費、全部由甲方負擔；上
    記土地及建物經移轉或設定致稅捐機關所開徵之房屋稅、地
    價稅、綜合所得稅等一切稅費由甲方負擔、抵押權設定費用
    仍由甲方負擔等語。太瑞公司並開立支票及本票給丁○○夫
    婦收執，金額合計二億一千八百九十六萬元作為對丁○○夫
    婦之信用保證，此面額其中之一億六千五百萬元是丁○○夫
    婦在本次合約之投資款，五千萬元則為前欠之債款，餘三百
    九十六萬元（21896萬元－16500萬元－5000萬元＝396萬元
    、是故起訴書誤植為896萬元）則為利息。丁○○夫婦陷於
    錯誤認為投資條件優厚，乃於八十二年十月十六日以乙方名
    義簽訂合約。丁○○夫婦於簽約後至八十三年二月十七日陸
    續交付乙○○一億六千五百萬元，乙○○則簽發票載發票日
    八十三年十月十六日之支票九張（面額均為2千萬元）、同
    期日支票乙張（面額2千8百86萬元）、八十三年十月三十一
    日到期本票乙張（面額1千萬元），合計二億一千八百九十
    六萬元（包含投資款、前欠、合約中約定給付之利息）之票
    據交付丁○○夫婦收執以為憑證。而丙方丙○○不僅未交付
    合約書內所約定之五千萬元投資款，尚且自乙○○、甲○○
    處取得丁○○夫婦前述投資款之佣金三千萬元，剩餘一億三
    千五百萬元部分，僅約二千九百九十六萬餘元（83年2月24
    日支付2670萬元＋86年10月24日支付0000000元工程款＝299
    6萬元），由甲○○、乙○○二人將其支應其公司之工地週
    轉（公訴人誤認分文未付給合約書所約定之「金山寶座大樓
    」承造商德寶公司之工程款，且供其餘工地台南傳奇等工地
    週轉），致該大樓於八十四年八月二十九日竣工，同年十二
    月二十一日取得使用執照時仍積欠德寶公司工程款約七千六
    百九十九萬餘元（尚不包含積欠他人水電款1500萬元、電梯
    工程款約30 8萬元），德寶公司於八十五年間向臺灣臺南地
    方法院聲請強制執行行使法定抵押權，於八十六年八月間經
    法院拍賣金山寶座大樓由慶豐商業銀行股份有限公司（下稱
    慶豐銀行）得標買受，德寶公司始於八十六年十一月十四日
    經由執行名義取得上開工程餘款，乙○○等人依前揭合約書
    所示之甲方另提供小東路不動產永康市○○段1055之5地號
    及上揭地上物建號11698等九筆設定五千萬元抵押權給丙○○太太陳秋莉（名義），嗣後未經丁○○同意，即由丙○○
    夥同乙○○夫婦等人配合塗銷。丁○○夫婦得知金山寶座大
    樓被拍賣後，欲取回一億六千五百萬元之款項，惟乙○○夫
    婦、丙○○三人均避與丁○○夫婦見面。乙○○夫婦所交付
    丁○○夫婦之前述支、本票屆期經提示均未獲兌現，丁○○
    夫婦至此悉數落空始知受騙而損失一億六千五百萬元。
二、案經丁○○訴由法務部調查局臺南市調查站移送臺灣臺南地
    方法院檢察署檢察官偵查起訴。
    理  由
一、被告乙○○夫婦（下稱被告）於本院言詞辯論期日未到場，
    據其前於本院準備程序時所為陳述，固坦承係太瑞公司實際
    負責人（名義董事長為孝忠），有委請德寶營造公司蓋系
    爭金山寶座大樓，係丙○○主動至公司找被告二人稱有資金
    可供調度，言明佣金為20%，由丙○○介紹丁○○夫婦投資
    ，82年10月間被告有與丙○○、丁○○夫婦共同簽立合約書
    、丁○○夫婦投資二億（餘）元，甲方是被告二人、陳貞秀
    、余瑞忠、黃丁進，乙方為丁○○以其親人即上揭如事實欄
    所載之劉太平等人為名義，丙方為丙○○。約定乙方出資一
    億五千萬元、丙方出資五千萬元，依照合約書第三項、第四
    項之規定將不動產設定抵押權於丁○○指定之人名下，太瑞
    公司並開立支票、本票予丁○○，合計二億（一千）八百九
    十六萬元。嗣丙○○並未交付合約書內五千萬元投資款，並
    取走丁○○夫婦投資款佣金（即1億5千萬元之2成）三千萬
    元。於84年間金山寶座大樓經德寶公司向原審法院申請強制
    執行，丁○○夫婦將被告乙○○所開太瑞公司背書之支票提
    示均未獲兌現等情，惟矢口否認犯行，辯稱：渠無詐欺，純
    粹是借款而已，沒有詐欺犯意云云。
二、經查：
  (一)被告二人就伊等前為夫妻關係（二人已於八十七年十月離婚
    ），被告乙○○為上開太瑞公司之實際負責人，被告甲○○
    則為公司財務經理。太瑞公司於八十一年間斥資興建之系爭
    大樓係委由德寶公司承造，該大樓於八十二年十一月間興建
    至外殼RC部份完工時，因太瑞公司未依約定按期支付工程款
    而停工，積欠德寶公司應收帳款如事實欄所載約一億六百萬
    餘元（如不含追加款709萬4465元，亦達9511萬8450元）之
    工程款，加計原欠告訴人五千萬元，亦有一億五千二百萬餘
    元，再加計上開新建「台南傳奇」工程積欠德寶公司如事實
    欄部分之金額，已陷於無支付能力之經濟困境，嗣丙○○主
    動找被告二人稱有資金可供調借，遂於八十二年十月十六日
    ，被告二人與告訴人丁○○夫婦（以如事實欄其親戚劉太平
    等人名義）分別簽立前揭合約書，而被告二人並已依合約書
    第三（條）項、第四（條）項規定將不動產過戶及設定抵押
    權登記在告訴人所指定之人名下，告訴人夫婦並有撥付上揭
    約定款項等情，為被告所不爭，且有上揭合約書、本金及利
    息計算表暨簽收紀錄影本可證（見調查站卷第7頁至第10頁
    、原審卷一第314頁、本院94年12月9日準備程序第3頁），
    嗣因太瑞公司自82年11月以降至86年11月間僅由被告二人在
    83年2月24日實際支付2670萬5700元、86年10月22日再付296
    萬7300元工程款之後，即未再付款（見調查站卷62頁應收帳
    款明細表）予德寶公司等情，亦有系爭金山寶座大樓之（84
    ）南工使字第二九三五號使用執照、暨地號附表存根（影本
    ）各一份、德寶公司九十一年四月十一日91─1211─274號
    函覆調查站有關被告未付款之情形予德寶公司等情（影本）
    各一份在卷可稽（見調查站卷第46頁、第59頁至第62 頁，
    德寶公司此之覆函部分有誤）。嗣系爭金山寶座大樓即經由
    債權人德寶公司強制執行公開拍賣，而由慶豐銀行得標買受
    並交足價金，取得移轉證書，取得該大樓不動產所有權（惟
    大樓某部分樓層尚有私權爭議，見調查站卷第47頁至第58頁
    ）。此部分被告等坦承有取得上揭一億六千五百萬元、曾積
    欠告訴人夫婦借款五千萬元（此部分之利息據告訴人丁○○
    於原審證述被告當時有在繳納，見原審卷一第139頁、第140
    頁），且於調查站詢問被告乙○○時直承積欠德寶公司約九
    千萬元，丙○○應出資五千萬元而未出、並向被告夫婦取得
    三千萬元之佣金等情，已如上述，與上揭調查結果暨證據相
    符，堪予採信。至被告於原審所為辯解興建系爭金山寶座大
    樓，不需向告訴人借款一億六千五百萬元之多云云，並非的
    論，蓋太瑞公司除積欠德寶公司一億餘元之工程款外，德寶
    公司猶受讓太瑞公司因金山寶座大樓積欠他人之水電消防工
    程款一千五百萬元、電梯工程款三百零八萬元，有協議書附
    卷可稽（見原審卷一第69頁、第65頁），足見被告當時積欠
    之工程款、水電款、電梯工程款（後二款項嗣後於八十四年
    間始移轉德寶公司承受）等非少，確有向告訴人夫婦借款或
    邀約投資之必要。
  (二)至告訴人與被告之爭執點厥在本件合約是否借款性質抑或投
    資性質？此查系爭合約書之第一條已記載：甲方興建上記金
    山寶座大樓建築資金調度困難，乙、丙方擬提供資金完成右
    記大樓之工程，並由丙方配合甲方執行上記工程之完成等語
    ，合約書已謂一方資金調度困難，而由他方提供資金，用語
    遣詞已有別於一般之消費借貸契約如何借貸之情形，且擬完
    成大樓工程；合約書第二條亦載明：乙方「出資」壹億伍仟
    萬元正，丙方「出資」伍仟萬元整等語，亦可見甲方有意使
    乙（丙）方出資，並記載其金額；再由合約書內容第五條約
    定：所開立銀行該帳戶內之資金，係供支付右記工程條之用
    ，已詳載資金用途；同條後段亦載明帳戶內資金之提撥需由
    丙方認定為工程之所需，再由甲方開立支票支付工程款、工
    資、材料費等，已指明有投資大樓工程性質，匯入款項除支
    付工程款外（經丙○○認定）不得請領，意在言表，甚為明
    顯。況合約亦設限該款項應如何運用，自有其用意，被投資
    者之被告亦同意並簽名於契約上，衡情若非被告早有預謀意
    圖不法所有，單純投資或借貸何以如此既給紅利，又給利息
    （詳如後述，被告所給之支、本票十一紙包含利息均未兌現
    ），再自行負擔一切費用、稅捐、再另外贈送不動產、前扣
    利息等等，嗣又脫產使告訴人最後之副擔保之不動產等五千
    萬元抵押權，亦經塗銷無從行使、所投資興建之系爭金山寶
    座大樓經拍賣而落空（此部分詳如後述）？遑論背書擔保之
    支票、本票，嗣後屆期，均經提示不獲兌現，此並均有退票
    暨理由單十一紙附卷可據（見調查站卷第11頁至第23頁）。
    被告與丙○○訂約之初顯均有不法所有之意圖施用詐術甚明
    （至被告是否週轉不靈，則未據舉證以實其說）。
  (三)又查合約第七條雖有清償款項之約定，惟亦須待上揭大樓工
    程之銀行貸款取得同時甲方再償還乙、丙二億元。另甲方同
    意支付第六條利息同額之紅利給乙、丙方。顯見上開合約，
    除有借貸外，尚給與優厚之投資紅利，何以被告如此不計蝕
    本結果？該合約並於同約第九條約定，再由甲、丙方同意贈
    送一戶（即九樓四）給乙方作為紅利；又於同約第十一條、
    第十二條記載移轉登記所應繳納之增值稅、契稅、法院公證
    費、登記費、印花稅、書狀費、代書費等一切稅費、房屋稅
    、地價稅、綜合所得稅等一切稅費、抵押權設定費用均由甲
    方負擔，甲方全然負擔一切稅負、費用，且無視投資（取得
    紅利須負擔盈虧）、借貸（須負擔重息）性質迥異之情，全
    部允諾，顯悖於常情而應係誆人之詐術，致令告訴人陷於錯
    誤信以為真，而悉數提供資金。而告訴人當非單純企求利息
    接受甲方提供擔保抵押、支（本）票背書而已，尚有積極參
    與系爭大樓興建之企圖，依合約書之各款規定亦可以瞭然。
    至合約第十條之約定，俟甲方清償該款項後，乙、丙方需同
    時辦理產權過戶還甲方之手續。無非甲方設定日後清償借款
    之條件，惟此是否清償仍在未定之天，被告僅於83年2月間
    支付約二千六百七十餘萬元、86年10月22日支付0000000元
    之工程款予德寶公司，已如上述，其餘任令有法定抵押權之
    德寶公司行使權利強制執行。是故本合約性質，非係單純借
    貸契約、亦非單純投資契約，而有混合存在之性質，毋寧是
    一種變相之詐術，更何況被告夫婦、丙○○猶隱瞞仲介資金
    之佣金高達三千萬元之情，達調度之金額一億五千萬元之二
    成，衡情已顯過高，況丙○○應出資五千萬元部分，分文未
    出，仍給予全部佣金三千萬元，彼等共謀之情，於此亦可得
    證明。
  (四)又依德寶公司九十一年四月十一日91─1211─274號及九十
    三年一月八日93─1211─499號函覆內容及檢附之應收帳款
    明細表等資料可知，德寶公司承攬金山寶座大樓新建工程，
    其與太瑞公司間原係約定每月估驗、付款二次，因太瑞公司
    至八十二年十一月以降無力按期支付工程款而停工，積欠鉅
    額工程款（依應收帳款明細表所示應收帳款，見調查站卷第
    62 頁），太瑞公司因於八十三年二月二十三日支付一千萬
    元、八十三年二月二十八日支付一千五百萬元而復工（至詳
    細金額應如德寶公司於偵查中所提應收帳款明細表所列較為
    明確），復工時間為八十三年二月二十四日，八十四年八月
    二十九日申報竣工後即未再施作，竣工次月九日取得使用執
    照，迨至八十六年十一月，德寶公司始由強制執行程序取回
    尾款及追加款（依應收帳款明細表所示尾款為6989萬6400元
    、追加款為70 9萬4465元，應共計7699萬0865元，見調查站
    卷第62頁）。又有關上揭「臺南傳奇」新建工程亦由德寶公
    司承建，該工程係於八十二年四月簽訂，亦因太瑞公司無力
    按期支付工程款而停工，俟由漢殷建設開發有限公司（下稱
    漢殷公司）自83年2月23日起概括承受太瑞公司暨被告之權
    利義務，並由漢殷公司於當日支付現金二千七百五十萬元整
    及83年4月23日到期之本票2750萬元而復工，復工時間為83
    年2月24日等情，亦經德寶公司以前揭九十三年一月八日93
    ─1211─499 號函敘明在卷可按並有太瑞公司、德寶公司、
    漢殷公司三方間之協議書附卷可稽（見原審卷一第61頁、第
    72頁），顯見被告之太瑞公司自83年2月23日起已自契約關
    係中脫退，並不再參與台南傳奇新建工程。是被告所陳週轉
    不靈，無法應付工程所需資金缺口太大，調度困難而宣告倒
    閉云云，即有未合而屬虛妄之詞。至被告於原審審理時係供
    稱：當時如果順利銷售出去，總銷售金額可到8億5千萬元左
    右（見原審卷三第53、54頁）云云，未據舉證，且有如此遠
    景何以不迅速完工？被告所辯無非卸責之詞，不足採信。
  (五)雖依據上揭合約書內容第六條所載：自乙、丙方匯條入指定
    帳戶時起算，甲方需支付月息二分四厘之「利息」，「利息
    前扣」且逐筆計算；另依第七條之約定，甲方除須於系爭大
    樓辦理建築融資取得銀行貸款同時全額清償乙、丙方外，尚
    須支付第六條利息同額之金額為紅利；第九條再約定：贈屋
    一棟做為紅利。而依告訴人丁○○夫婦所寫之前揭一億六千
    五百萬元簽收紀錄影本，其上利息計算明細表所示如下：
    a.11.12～02.30日止120天/壹億伍佰萬元/利息壹仟零捌萬
    元（計算：000000000×120×0.0008=00000000；得知日息
    為0.0008）；b.11.16～02.30日止105天/伍仟萬元/利息肆
    佰貳拾萬元（計算：00000000×105×0.0008＝0000000）；
    c.11. 30～02.30日止90天/壹仟萬元/利息柒拾貳萬元（計
    算：00000000×90×0.0008＝720000）；d.共付給太乙本金
    壹億陸仟伍佰萬元（計算：10500萬+5000萬+1000萬）；e.
    16500×90天/1188萬（計算：000000000×90×0.0008＝00
    000000）；f.利息為2688萬（計算：1008萬+420萬+72萬+11
    88萬）；g. 2月30～5月30日2688萬90天0000000（計算：00
    000000×90×0.0008＝0000000）；h.2月30～5月30日00000
    00×90天139000（計算：0000000×90×0.0008＝139320）
    ；i.2688萬+1935仟+139仟＝2895萬4仟元正；j.本金壹億六
    仟伍佰元正5/30開利息支票2895萬4仟元正；利息貳仟捌佰
    玖拾伍萬肆仟元正（依大數法則計算亦將近約3000萬元）；
    紅利支票2895萬4仟元正；k.2月30日到5月30日明細表等情
    。惟其上劃上大「×」，且為被告提出之合約書所無（見調
    查站卷第29頁）。當係丁○○夫婦自行依據合約計算所得結
    果。然依此份利息計算明細表所示，亦足以顯示被告在無支
    付能力之情況下，除須給付丙○○佣金三千萬元外，尚須依
    時計付利息、紅利（即三個月給付2895萬4仟元之二倍予告
    訴人夫婦），被告二人與丙○○豈有不知依如此飲鴆止渴嚴
    重後果？亦足徵被告二人、丙○○早已算計丁○○夫婦之金
    錢，並無履約之真意。是有關如何計算利息、紅利，加上利
    息前扣、再贈送樓層一戶、免除一切費用、稅金等約定，均
    無非被告二人暨丙○○不法所有意圖之詐術而已。是依其訂
    約之真意所在，不過為一種變相之詐術而已。被告所辯稱該
    一億六千五百萬元係借款云云，顯不足採信。
  (六)又支票係無因證券，發票人暨背書人均就其支票文義須負無
    條件支付之責。是依上揭合約書第八條所載：乙、丙方匯錢
    入指定之帳戶時，甲方需開具同額之支票給乙、丙方，該支
    票並需經太乙公司、乙○○、甲○○等背書等語，被告暨背
    書人均就其簽名之支票負責，足見亦係告訴人提供資金之擔
    保方式之一，被告固非係開具該等支票持向告訴人調借現金
    ，惟該等支票既依約簽發，除類同借據性質，表示被告有收
    受款項之憑據外，尚有其為票據之意義暨擔保之意義存在。
    若非被告有意詐欺，何以所交付之支票無一兌現而悉數退票
    ？矧依合約書第四條所載被告二人所提供為告訴人暨丙○○
    設定抵押權之副擔保部分，嗣亦未經告訴人夫婦之同意，即
    經以未經證實之「清償」之名塗銷，即被告提供之上揭小東
    路不動產，永康市○○段1055之5地號暨其上建號10696等九
    棟建物，以丙○○太太陳秋莉（查無知情參與本件詐欺犯行
    ，並經陳秋莉於原審到庭作證伊不知情而由其夫丙○○使用
    其名義從商，伊移民澳州十幾年等情，見原審卷一第133頁
    、1 50頁）名義設定之不動產抵押權五千萬元，悉經以「清
    償」之原因塗銷（見偵續卷第95頁至第118頁），顯見丙○○亦確有參與上開詐欺犯行，除未提供資金五千萬元之外，
    並取得佣金三千萬元，其既未提供資金，亦未依約所設限制
    僅可給付工程款，卻反將提供告訴人擔保之抵押權登記悉數
    塗銷，是應認丙○○之犯行亦甚明確，亦有不法犯意之聯絡
    及行為分擔甚為明顯。
  (七)又被告與告訴人（82年10月16日）合約後，即陸續接受告訴
    人匯款（見原審卷一第57頁至59頁、中興商業銀行赤崁分行
    存戶葉淑霞之活期存款往來對帳單），嗣雖部分資金（約2
    千6百70萬餘元）於83年2月24日始支付承建金山寶座大樓之
    德寶公司而復工，並於86年10月22日再付0000000元，有德
    寶公司於93年1月8日以93─1211─499號函覆原審在卷可憑
    （見調查站卷第62頁、原審卷一第61頁至第74頁暨協議書）
    。足見被告雖擁有上開資金挹注，絕大部份仍未積極投入解
    決系爭大樓之建築使其迅速復工以免利息、紅利吃重，顯見
    其重點非在復工，而有意詐取（此從扣除上揭支付德寶公司
    2670萬元、296萬7300元、丙○○佣金3000萬元外，尚有一
    億零五百餘萬元不翼而飛；如不計丙○○之佣金，則尚約有
    一億三、四千萬元之譜）。況大部分之款項悉未依約投入系
    爭大樓之建設使用（即臺南傳奇新建工程之工程款已協議脫
    退如上所述），是故系爭大樓之復工，嗣經竣工完成，絕大
    部分均係德寶公司於復工後獨力完成並經依法強制執行取償
    ，有前揭函敘明在卷可按，上開系爭大樓，嗣經拍賣，使告
    訴人無從取償。設若被告在借款之初確無不法所有之意圖，
    何不迅速完工？顯見被告與丙○○自始即均具有不法所有之
    詐欺犯意聯絡，及行為分擔，非單純係民事債務糾葛而已。
    證人丙○○雖於本院審理時到場作證附和被告二人（稱係向
    告訴人借款等）之詞，既與上揭合約書不符，且與上揭調查
    結果不合，均係迴護被告之詞，並無足採。
  (八)綜上所述，被告二人於本院所為辯解，無非畏罪卸責避就之
    詞，均無足採，本件被告之犯行，事證已臻明確，洵堪認定
    ，應予依法論科。
三、核被告二人所為，係犯刑法第三百三十九條第一項之詐欺罪
    。被告二人與丙○○間，皆有犯意聯絡及行為分擔，均為共
    同正犯。
四、原審不察，遽認本件係民事借款之糾葛而諭知被告二人均無
    罪之判決，尚有未洽；檢察官上訴據此指摘原判決違誤不當
    ，非無理由，自應由本院將原判決撤銷改判。爰審酌被告犯
    罪之動機、目的、犯罪時所受之刺激、犯罪之手段、被告之
    生活狀況、品行、智識程度、犯罪所生之損害（鉅額高達1
    億6千5百萬元）、犯罪後之態度矢口否認不知悔悟，亦未償
    還告訴人即被害人夫婦等一切情狀，判處如主文第二項所示
    之刑，以示懲儆。
五、被告均經合法傳喚，無正當理由於本院言詞辯論時不到庭，
    本院爰不待其陳述逕行判決。
據上論結，應依刑事訴訟法第三百六十九條第一項前段、第三百
六十四條、第三百七十一條、第二百九十九條第一項前段，刑法
第二十八條、第三百三十九條第一項，罰金罰鍰提高標準條例第
一條前段，判決如主文。
本案經檢察官曾銘芳到庭執行職務。
中    華    民    國    95    年    3     月    29    日
                  刑事第二庭    審判長法  官   葉居正
                                      法  官   吳森豐
                                      法  官   莊俊華
以上正本證明與原本無異。
不得上訴。
                                      書記官   廖明娟
中    華    民    國    95    年    4     月    3     日
本件論罪科刑附錄：
中華民國刑法第339條
(普通詐欺罪)
意圖為自己或第三人不法之所有，以詐術使人將本人或第三人之
物交付者，處5年以下有期徒刑、拘役或科或併科1千元以下罰金
。
以前項方法得財產上不法之利益或使第三人得之者，亦同。
前二項之未遂犯罰之。


司法院資訊處製作；財團法人民間司法改革基金會備份。
